【裁判字號】    95,財管,27
【裁判日期】    951116
【裁判案由】    指定遺產管理人
【裁判全文】
臺灣彰化地方法院民事裁定  95年度財管字第27號
聲  請  人  中華成長四資產管理股份有限公司
法定代理人  乙○○
代  理  人  丙○○
第  三  人  財政部國有財產局台灣中區辦事處彰化分處
法定代理人  鄭俊杰
上列聲請人聲請指定被繼承人甲○○遺產管理人事件，本院裁定
如下：
    主    文
指定財政部國有財產局台灣中區辦事處彰化分處為被繼承人甲○
○之遺產管理人。
聲請程序費用由被繼人之遺產負擔。
    理    由
一、按繼承開始時，繼承人有無不明，而無親屬會議或親屬會議
    未於1個月內選定遺產管理人者，利害關係人得聲請法院選
    任遺產管理人，又先順序繼承權人均拋棄繼承或第四順位繼
    承人均拋棄其繼承權者，準用關於無人繼承之規定，民法第
    1177條、第1178條第1、2項、第1176條第6項均分別定有明
    文。
二、本件聲請意旨略以：被繼承人高良振（男、民國43年01月
    03日出生，生前住彰化縣員林鎮○○路○段491巷39號，於
    民國94年12月29日死亡）生前向台中商業銀行借款，嗣台中
    商業銀行將債權讓與予聲請人，惟被繼承人已於民國94年12
    月29日死亡，其繼承人等人已全部拋棄繼承，無法依民法第
    1177條選定遺產管理人，致聲請人之債權無法行使，聲請人
    為利害關係人，為此聲請選任遺產管理人等語。
三、查聲請人主張之事實，業據提出債權讓與證明書、甲○○除
    戶籍謄本影本為憑。經本院調拋棄繼承卷查證屬實，聲請人
    之主張堪信屬實。次查，聲請人固欲指定被繼承人之妻黃素
    卿為遺產管理人，惟其妻居住於屏東市，距離彰化縣境較遙
    遠，且本院函請渠等表示意見，亦無人有意願為遺產管理人
    ，故本院認指定財政部國有財產局台灣中區辦事處彰化分處
    為被繼承人之遺產管理人，尚屬適當。該分處雖以：拋棄繼
    承事件，多屬債務大於遺產，並舉司法院 (74)院台廳一字
    第05786號函為據，認應儘避免選任國有財產局為遺產管理
    人，及以被繼承人之至親，較適宜擔任遺產管理人云云。惟
    國有財產局係國家機關，應依法行使權利及負擔義務，不能
    純以利益為考量因素。且攸關被繼承人之文件，大多僅係收
    受者，其餘事項亦非繁雜；否則，本件遺產若清償債務後，
    若有剩餘，仍否可以不歸國有呢？故指定國有財產局台灣中
    區辦事處彰化分處為被繼承人之遺產管理人，應係符合法律
    規定。
四、依非訟事件法第157條裁定如主文。
中    華    民    國    95    年    11    月    16    日
                  家事法庭      法  官  王鏡明
以上正本係照原本作成
如對本裁定抗告須於裁定送達後10日內向本院提出抗告狀
中    華    民    國    95    年    11    月    17    日
                                書記官  楊美芳


司法院資訊處製作；財團法人民間司法改革基金會備份。
